【裁判字號】    91,易,756
【裁判日期】    920310
【裁判案由】    竊盜等
【裁判全文】
臺灣屏東地方法院刑事判決                          九十一年度易字第七五六號
    公  訴  人  臺灣屏東地方法院檢察署檢察官
    被      告  丙○○
右列被告因竊盜等案件，經檢察官提起公訴（九十一年度偵字第二五一一號），本院
判決如左：
    主  文
丙○○結夥三人以上竊盜，處有期徒刑柒月。
其餘被訴部分無罪。
    事實及理由
壹、有罪的部分：
一、構成犯罪事實：
  (一)丙○○夥同二名姓名不詳之成年男子，共同基於意圖為自己不法所有的目的，在
    民國九十年六月十五日晚上十一時二十分許，駕駛車牌號碼ＷＤ─九九五七號自
    小貨車（於九十年三月二十五日下午三時二十分，已向屏東縣警察局東港分局興
    龍派出所報案遭竊），到屏東縣林邊鄉○○村○○路二００之一號空地，竊取甲○○所有的不鏽鋼通氣孔蓋十一個，放置在右述自小貨車內，得逞後駕駛自小貨
    車，停放在屏東縣新園鄉○○村○○路與堤防路口，到隔天凌晨零時四十五分許
    ，被警察查獲，並扣得鑰匙一支。
  (二)案經屏東縣警察局東港分局報告台灣屏東地方法院檢察署檢察官提起公訴。
二、認定犯罪事實所根據的證據及理由：
  (一)前述不鏽鋼通氣孔遭竊的情節，被害人甲○○在警察詢問時已經清楚指控，並且
    有被害人具領的贓物保領結書一張可以證明。
  (二)證人即查獲本案的警員洪清財在檢察官偵查中及本院審理時都具結證稱：我們是
    依被害人所記的車號才到被告的家裡，當時丙○○在二樓的陽台，我們請他開門
    ，但他不開，而車子就停在他住處的附近，從他住處的二樓就可以看到車子，當
    時車子的引擎還是熱的，而我們到他房間時車子的鑰匙就放在桌上等語（見偵查
    卷第九頁至第十頁、本院卷第五十四頁至第五十九頁）。此外，並有查獲的鑰匙
    一支、照片十張及現場圖一張。都可以證明被告持扣案之鑰匙駕駛前述自小貨車
    載運竊得的贓物剛剛返回住處。
三、對於被告辯解，本院判斷：
  (一)被告否認有竊盜的犯罪行為，並抗辯：我的自小貨車被偷走，三個月未駕駛該自
    小貨車，而車子的鑰匙孔有毀損，隨便就可以啟動，警察來的時侯我正在睡覺，
    我並沒有偷不鏽鋼通氣孔蓋。
  (二)對於被告辯解，本院認為不能採信，理由如下：
    1.證人即被告的父親乙○○在檢察官偵查中及警察詢問時證述：在車子失竊報案
      後，有時侯又被開回來原處停放，後來又被開走，我知道的就有七、八次之多
      ，而丙○○有開出來過幾次，但都被我罵等語。足以證明被告抗辯三個月未駕
      駛該自小貨車的說詞，不能採信。
    2.證人即查獲本案的警員洪清財在檢察官偵查中證述：前述自小貨車的鑰匙孔並
      未被破壞等語（見偵查卷第十頁）。並且有照片一張（見警卷第十四頁）可資
      證明該自小貨車的鑰匙孔未被破壞。
四、論罪科刑的理由：
  (一)查被告夥同另不詳姓名的成年男子二人，共同意圖為自己不法之所有，而竊取被
    害人甲○○所有的不鏽鋼通氣孔，核其所為，係犯刑法第三百二十一條第一項第
    四款之結夥三人以上竊盜罪。又被告與另二名不詳姓名成年男子間，有犯意之聯
    絡，行為之分擔，均為共同正犯。
  (二)公訴人漏未斟酌被告結夥三人以上竊盜之事實，而認被告係犯刑法第三百二十條
    第一項之普通竊盜罪，尚有未洽，惟其基本事實同一，本院應予審理，並變更其
    起訴法條。
  (三)爰審酌被告犯罪後飾詞卸責，未見悔意，態度不佳等一切情狀，量處如主文記載
    的刑罰。
  (四)扣案之鑰匙一支，雖屬被告所有，但並非供犯罪所用之物，亦據被告於警訊供明
    在卷，爰不予宣告沒收。
貳、無罪的部分：
一、檢察官起訴要旨：
    被告丙○○明知其所有，車牌號碼ＷＤ─九九五七號自小貨車並未失竊，意圖使
    他人受刑事處分及使公務員登載不實之犯意，於九十年三月二十五日下午三時二
    十分許，向屏東縣警察局東港分局興龍派出所謊報前開自小貨車遭竊，未指定犯
    人而誣告他人涉犯竊盜罪，而使不知情之該管警員錢猷鎮將此不實之事項登載於
    其職掌之公文書，並開立車輛協尋證明單予被告，因而依據刑法第一百七十一條
    第一項未指定犯人之誣告及同法第二百十四條使公務員登載不實罪，訴請依其中
    較重一罪處罰。
二、本院的判斷：
  (一)按犯罪事實應依證據認定之，無證據不得推定其犯罪事實；又不能證明被告犯罪
    者，應諭知無罪之判決，刑事訴訟法第一百五十四條、第三百零一條第一項分別
    定有明文。又認定不利於被告之事實，須依積極證據，苟積極證據不足為不利於
    被告事實之認定時，即應為有利於被告之認定，更不必有何有利之證據（最高法
    院三十年上字第八一六號判例參照）。
  (二)檢察官指被告涉嫌刑法第一百七十一條第一項及同法第二百十四條之罪名，所引
    用的證據，包括卷內所附屏東縣警察局車輛協尋證明單、屏東縣警察局東港分局
    興龍派出所警員錢猷鎮的報告及證人即被告的父親乙○○的證詞，作為論據。但
    以上事證，並不足以證明被告犯前述之罪，分述如下：
    1.證人即被告的父親乙○○在檢察官偵查中證述：前述的自小貨車是我買來給我
      兒子（即被告丙○○）載工人釘板模使用的，但因欠稅牌照被警察拔走，我即
      將車子丟置在溪邊，但有一天卻發現車子被偷走，後來一個多月後，該車子又
      停回我原來丟置的地方，車子一剛開始被開走丙○○即去報案等語（見偵查卷
      第二十四頁及第二十五頁）。足以證明前述之自小貨車確實曾遭不詳姓名之人
      竊取後，被告始至屏東縣警察局東港分局興龍派出所報案。
    2.雖然公訴人以證人乙○○證述：九十年三月至六月十五日間，曾見被告駕駛該
      自小貨車等語為據，而推論認該自小貨車並未遭竊。惟觀之證人乙○○前述1.
      的證詞，並未悖離常情，與一般所謂之使用竊盜情形相近，是被告報案該自小
      貨車失竊後，嗣因尋獲該自小貨車，但未前往警察局銷案，而繼續使用該自小
      貨車的情形，雖有不當，但不足以論定該自小貨車未曾失竊，是此部分不能作
      為不利被告的認定。
  (三)綜上所述，公訴人所舉出之證據及指出證明之方法，並無從證明被告有未指定犯
    人誣告及使公務員登載不實之犯罪，此部分自應為無罪之諭知。
、適用的法律：
    刑事訴訟法第二百九十九條第一項前段、第三百條、第三百零一條第一項，刑法
    第二十八條、第三百二十一條第一項第四款。
中      華      民      國      九十二      年    三    月       十     日
                                          法  官
右正本證明與原本無異。
如不服本判決應於收受本判決後送達後十日內向本院提出上訴書狀，其未敘述上訴理
由者，並得於提起上訴後十日內向本院補提理由書狀（均須按他造當事人之人數附繕
本 ）「切勿逕送上級法院」
                                          書記官   劉音利
中      華      民      國      九十二      年    三    月      十      日
附錄本案論罪科刑法條全文：
刑法第三百二十一條 (加重竊盜罪)
犯竊盜罪而有左列情形之一者，處六月以上五年以下有期徒刑：
一  於夜間侵入住宅或有人居住之建築物、船艦，或隱匿其內而犯之者。
二  毀越門扇、牆垣或其他安全設備而犯之者。
三  攜帶兇器而犯之者。
四  結夥三人以上而犯之者。
五  乘火災、水災或其他災害之際而犯之者。
六  在車站或埠頭而犯之者。
前項之未遂罰之。


司法院資訊處製作；財團法人民間司法改革基金會備份。
